臺灣板橋地方法院民事判決　　　　　　100年度簡上字第221號
上　訴　人
即　原　告　Timothy J.
訴訟代理人　鍾博宇
被上訴人即
被　　　告　許碧霞
訴訟代理人　黃純真律師
上列當事人間請求損害賠償事件，上訴人對於中華民國100 年8
月8 日臺灣板橋地方法三重院簡易庭100 年度重簡字第529 號第
一審判決提起上訴，經本院於100 年11月29日言詞辯論終結，茲
判決如下：
    主  文
上訴駁回。
第二審訴訟費用由上訴人負擔。
    事實及理由
一、上訴人Timothy John Bullard經合法通知，未於言詞辯論期
    日到場，核無民事訴訟法第386 條各款所列情形，爰依被上
    訴人之聲請，由其一造辯論而為判決。
二、上訴人起訴主張：
  (一)上訴人受僱於被上訴人，並於被上訴人處所擔任美語教師，
    負責對小孩子教授美語，然被上訴人分別於民國99年11月2
    日在勞資協調上對上訴人謂：「假如你不簽新的合約，我將
    不支付你的薪資」、「要不然我可以讓他在台北待不下去」
    、「sign it ，sign it 、sign it 、sign it 、sign it
    、sign it ，你要是不簽我就不付給你薪水」；於同年11月
    12日在學生面前對上訴人大聲怒罵：「你很不專業」；於同
    年11月20日在學生面前對上訴人說：「你不能控制班級」；
    於同年11月25日在課堂上教授學生單字時，因上訴人一時口
    誤，引起學生誤會，被上訴人不分事理，竟對上訴人說：「
    我恨你，你是猶太人」；於同年11月31日在被上訴人處所對
    上訴人說：「如果不簽解約同意書的話，你（即上訴人）以
    後找工作就會有問題」、「要是我（即上訴人）簽了（解約
    同意書）拿了（資遣費），她自認倒楣，自己負擔。」、「
    從明天起我將取消你（即上訴人）的居留證」等語，以上是
    被上訴人一直以來對上訴人的種種言行恐嚇及人格上的侮辱
    ，造成上訴人受有情緒低落無法尋找新工作之損害為新臺幣
    （下同）55,000元、因上訴人高度焦慮及動機低落，需要看
    精神科醫師8 次預計花費21,000元、因受有被上訴人上開言
    行恐嚇及侮辱至精神科看醫師花費醫療費用1,935 元及造成
    原告名譽及精神上之損害為28,000元，合計為105,935 元，
    爰依據民法侵權行為之法律關係提起本件訴訟，並聲明求為
    判決被上訴人應賠償上訴人105,935 元等語。
  (二)原審為上訴人敗訴判決，上訴人不服提起上訴，併為上訴聲
    明：
    1.原判決廢棄。
    2.被上訴人應給付上訴人105,935 元。
三、對於被上訴人抗辯之陳述：
  (一)上訴人接受被上訴人聘僱，係因為被上訴人提供需求，且上
    訴人需要工作。而就業歧視縱不成立，亦不代表被上訴人沒
    有詢問上訴人是不是黑人或ABC ，又被上訴人所稱之上訴人
    工作狀況，實與上訴人所提出之精神損害賠償毫無關聯，另
    被上訴人主張上訴人及其友人糾纏要錢，上訴人應就此部分
    舉證說明。至於被上訴人指上訴人就職時多次請假乙節，此
    與本案亦無因果關係可言，或者被上訴人意指身為上訴人雇
    主，就可以逼迫解雇上訴人，甚至出言不遜，是被上訴人之
    抗辯均與事實不符。
  (二)上訴人已提出兩造於99年11月2 日及11月31日之對話錄音與
    譯文，已盡舉證責任。被上訴人於99年11月2 日所要退回上
    訴人的10,000元，實係其於上訴人第一個工作月的薪資裡所
    扣，而違反勞動基準法第26條之「雇主不得預扣勞工工資作
    為違約金或賠償費用」規定，被上訴人理虧在先，又要上訴
    人簽下解約同意書，用恐嚇的話語要脅上訴人拿回被違法預
    扣薪資的10,000元，讓被上訴人可以將當初不法的目的清除
    。原審判決未就上訴人主張內容一一詳細審酌，遽以被上訴
    人上開言語係因不想與上訴人進入法院訴訟所為之回應，衡
    諸一般社會經驗法則，尚難逕認被上訴人有恐嚇上訴人之情
    事之理由，而認定被上訴人無恐嚇之事實，實有所誤，蓋被
    上訴人所恐嚇之事皆因違反勞動基準法第26條在先，而導致
    所有後續的恐嚇行為。
四、被上訴人抗辯主張：
  (一)上訴人原受聘於被上訴人擔任負責人之私立三一文理短期補
    習班（下稱三一補習班）擔任外語教師。上訴人上課狀況不
    佳，致補習班迭遭家長抗議、平日無心備課，作業批改草率
    ，明顯錯誤亦視而不見，是歷年來最不受喜愛的外師。被上
    訴人以和為貴，多方勸說上訴人，惟上訴人絲毫沒有改善之
    舉。
  2.100 年11月2 日上訴人前來補習班表示要領薪水，被上訴人
    與上訴人討論其教學與工作上的問題，並好意配合其特殊狀
    況表示尋求簽訂新約以作改善，上訴人漠視未加理會，僅一
    昧向被上訴人要錢。實則上訴人各種工作不力情事，早就該
    當於勞動基準法第12條第4 款「違反勞動契約或工作規則情
    節重大者」之雇主無需預告終止勞動契約事由。當日上訴人
    又與其友人諸多挑釁言語，被上訴人之夫劉佐智在場協助溝
    通未果，決定依法對上訴人為解約之意思表示，要求上訴人
    離開。豈料上訴人與其友人仍裝傻表現若無其事，一心要錢
    ，被上訴人之夫一時激憤與上訴人及其友人發生爭執。
  3.上訴人指控被上訴人恐嚇並有侮辱上訴人等情，綜觀原審起
    訴書所列錄音譯文，大部份均係被上訴人之夫與上訴人及其
    友人間之對話；少部分被上訴人參與溝通者，則與上訴人起
    訴書所列之內容無關，且被上訴人之言詞毫無羞辱或歧視上
    訴人性向之內容。又上訴人對所主張損害之發生、數額、與
    被上訴人何等行為間有相當因果關係、被上訴人何等行為致
    其何等人格法益受侵害、因果關係為何等，有舉證說明之責
    任，然上訴人就此毫無任何證據，上訴內容又諸多與待證事
    實無涉，不足為採。
  4.原審判決就上訴人各項主張已詳酌審認，並無上訴人稱原審
    判決未詳為審酌之情事。上訴人一再上訴爭執，毫無舉證以
    實其說，徒係報復心理欲造成被上訴人困擾，浪費司法資源
    莫此為甚。
  5.被上訴人並無預扣上訴人任何工資作為違約金或賠償費用，
    系爭10,000元係外國人來台工作時，避免無故離職而有涉入
    出境管理法問題之雇主相關保證費用，且此部分與上訴人損
    害賠償之請求無關。
  6.上訴人主張因為「害怕無法找新工作」，而請求被上訴人給
    付一個月的薪資55,000元，實令人甚感莫名。蓋上訴人究係
    害怕何事？或因害怕被上訴人何種言語而導致其無法尋找工
    作？其無法找新工作又與被上訴人何干？上訴人就此毫無說
    明。事實上依上訴人過往工作態度與教學之表現，找不到工
    作恐係其本身能力與態度之問題，竟將其求職失利歸咎於被
    上訴人，顯無可採。
  7.上訴人又稱其精神受到損害（被上訴人仍不知悉是誰所為、
    何等行為所造成）而至精神科門診就醫，請求十次精神科醫
    師診療費用、精神賠償等項，惟卻無任何關於其病情之報告
    或單據，以證明其確曾因此受有何等精神疾病或困擾，全憑
    其片面之詞指控，上訴人對其所主張之損害、加害行為、因
    果關係及金額等，均未盡任何舉證之能事，亦無可採。
  8.被上訴人並無任何行為造成上訴人精神損害，上訴人請求均
    顯無理由，併為答辯聲明：駁回上訴。
五、本院之判斷：
  (一)按當事人主張有利於己之事實者，就其事實有舉證之責任，
    民事訴訟法第277 條定有明文。又民事訴訟如係由原告主張
    權利者，應先由原告負舉證之責，若原告先不能舉證，以證
    實自己主張之事實為真實，則被告就其抗辯事實即令不能舉
    證，或其所舉證據尚有疵累，亦應駁回原告之請求（最高法
    院17年上字第917 號判例參照）。另按侵權行為賠償損害之
    請求權，以受有實際損害為成立要件，若絕無損害亦即無賠
    償之可言，故侵權行為賠償損害之訴訟，原告須先就上述成
    立要件為相當之證明，始能謂其請求權存在，此觀民法第
    184 條第1 項前段有關侵權行為要件自明。本件上訴人主張
    被上訴人於99年11月2 日協調時對上訴人謂：「假如你不簽
    新的合約，我將不支付你的薪資」、「要不然我可以讓他在
    台北待不下去」「sign it ，sign it 、sign it 、sign
    it、sign it 、sign it ，你要是不簽我就不付給你薪水」
    ；於同年11月12日在學生面前對上訴人大聲怒罵：「你很不
    專業」；於同年月20日在學生面前對上訴人說：「你不能控
    制班級」；於同年月25日在課堂上教授學生單字時，因上訴
    人一時口誤，引起學生誤會，被上訴人不分事理竟對上訴人
    說：「我恨你，你是猶太人」；於同年月31日在被上訴人處
    所對上訴人說：「如果不簽解約同意書的話，你（即上訴人
    ）以後找工作就會有問題」、「要是我（即上訴人）簽了（
    解約同意書）拿了（資遣費），她自認倒楣，自己負擔。」
    、「從明天起我將取消你（即上訴人）的居留證」等言行均
    有恐嚇上訴人及使上訴人人格受有侮辱之事實，為被上訴人
    所否認，依上開法條說明，自應由上訴人就上開所主張有利
    於己之事實負舉證責任。
  (二)經查：
    1.上訴人主張被上訴人於99年11月2 日對其有恐嚇言語部分
      ：
      (1)上訴人主張被上訴人於99年11月2 日對上訴人謂：「假
        如你不簽新的合約，我將不支付你的薪資」、「要不然
        我可以讓他在台北待不下去」、「sign it ，sign it
        、sign it 、sign it 、sign it 、sign it ，你要是
        不簽我就不付給你薪水」及於11月31日在被告處所對原
        告說：「如果我不簽解約同意書的話，你以後找工作就
        會有問題」、「要是我簽了（解約同意書）拿了（資遣
        費），她自認倒楣，自己負擔。」、「從明天起我將取
        消你即原告的居留證」等語之事實，固已提出對話錄影
        光碟及其譯文乙份為證，惟經原審據以相互核對，並無
        原告所主張被告於99年11月2 日向原告說「假如你不簽
        新的合約，我將不支付你的薪資」之言語，其餘內容則
        與上訴人所述相符，此認定結果亦為上訴人在上訴時所
        不爭執（參100 年11月3 日準備程序筆錄第1 頁），足
        認被上訴人於當時並未對上訴人表示「假如你不簽新的
        合約，我將不支付你的薪資」之語，而僅有上述其餘內
        容。
      (2)又依上訴人所提出之對話譯文，細繹當日兩造談話內容
        全旨，上訴人先說：「Brigitte我想問妳一個問題？」
        ，被上訴人則說：「把這上面一萬元押金還給她（TIM
        ）」，訴外人劉佐智即被上訴人之先生說：「52,380元
        」，被上訴人回應說：「你那個，你那個契約拿出來，
        一萬元還給他，隨便他要怎麼樣‧‧‧他以為他用那張
        契約就可以控制我們？並不是這樣子的，‧‧‧我只是
        不想去法院走那些繁複的手續，要不然我可以讓他在台
        北待不下去」等語（參原審卷第50頁）。由上開對話全
        文，足見被上訴人當著上訴人說「‧‧‧要不然我可以
        讓他在台北待不下去」等語，係出於被上訴人不欲因與
        上訴人之紛爭進入法院訴訟所為之回應，並非危害之通
        知，衡諸一般社會經驗法則，尚難遽認被上訴人有恐嚇
        上訴人之情事。
      (3)再觀之上開譯文，上訴人先說：「我簽的是這個月，十
        月份，五萬兩千元的薪水，我不會簽下領回這個」、被
        上訴人則說：「我就想你(TIM) 拿回的一萬元，我不要
        你的錢，我不要你的錢，you just sign it‧‧‧」、
        上訴人又說：「請不要大吼大叫」、被上訴人回應說：
        「sign it ，‧‧‧‧你就把你的錢拿回去，我不想拿
        你的錢，那就是原因，這和合約一點關係都沒有」、上
        訴人亦回應說：「不要。我可以就拿我五萬二的薪水然
        後離開嗎？」、被上訴人則對上訴人罵稱：「sign it
        ，sign it 、sign it 、sign it 、sign it 、sign
        it ， 你要是不簽我就不付給你薪水」等語（參原審卷
        第53 頁 ）。被上訴人上開言語，客觀上本即非屬惡害
        通知之性質，已與恐嚇之情形有別；且就其對話全貌過
        程觀之，被上訴人實係因不願為上訴人保管兩造有爭執
        之1 萬元保證金而欲退還上訴人之故，方對上訴人為上
        開言語，並顯見被上訴人應非出於恐嚇之不法目的。又
        上訴人雖於上訴時復主張被上訴人係因違法在其第1 個
        月薪水中預扣10,000元保證金，違反勞動基準法第26條
        規定而理虧在先，為消除其此項不法行為而以上開言詞
        恐嚇云云，惟被上訴人否認其事，上訴人此項上訴主張
        已難遽信屬實；且縱被上訴人確有預扣保證金之情事，
        然被上訴人當時言語內容於客觀上既非恐嚇性質，已如
        前述，則被上訴人亦無從認有恐嚇事實。是綜上事證，
        尚難認上訴人此部分之主張為真實。
    2.上訴人主張被上訴人於99年11月31日對其有恐嚇言語部分
      ：被上訴人於99年11月31日固對上訴人表示「如果不簽解
      約同意書的話，你以後找工作就會有問題」、「要是簽了
      （解約同意書）拿了（資遣費），她自認倒楣，自己負擔
      。」、「從明天起我將取消你的居留證」等語，惟觀之上
      開對話譯文所示兩造對話之完整內容，被上訴人前開語言
      之真意，係在於表明倘若上訴人不簽署解約同意書，基於
      兩造僱傭契約效力仍存在之情況下，對於上訴人若再與其
      他人簽署僱傭契約恐易產生糾紛，若上訴人同意解約簽署
      書，被上訴人即願意負擔上訴人之資遣費及全民健康保險
      費，且將向勞工局表明上訴人已不再受僱於被上訴人，將
      影響上訴人居留證之效力（參原審卷第54頁至第55頁），
      此應係就兩造勞資糾紛後續可能產生法律上效果之陳述，
      亦難謂被上訴人有出於恐嚇上訴人之不法目的，是上訴人
      此部分之主張，亦難採信。
    3.至於上訴人雖主張被上訴人於11月12日在學生面前對上訴
      人大聲怒罵：「你很不專業」；於11月20日在學生面前對
      上訴人說：「你不能控制班級」；於11月25日在課堂上教
      授學生單字時，因上訴人一時口誤，引起學生誤會，被上
      訴人不分事理，竟對上訴人說：「我恨你，你是猶太人」
      等語，有公開侮辱上訴人之事實；惟上訴人就此並未提出
      任何證據以實其說，自難為有利於上訴人之認定，是上訴
      人此部分之主張，亦無足信。
  (三)綜上所述，上訴人所主張被上訴人侵權行為事實，俱不足信
    為真正，是其依民法侵權行為之法律關係，請求被上訴人給
    付105,935 元，為無理由，不應准許。原審判決駁回上訴人
    之請求，核無不合，上訴論旨指摘原判決不當，求予廢棄改
    判，非有理由。
六、兩造其餘之攻擊或防禦方法及未經援用之證據，經本院斟酌
    後，認為均不足以影響本判決之結果，自無逐一詳予論駁之
    必要，併此敘明。
七、據上論結，本件上訴為無理由，依民事訴訟法第385 條第1
    項前段、第436 條之1 第3 項、第449 條第1 項、第78條，
    判決如主文。
中    華    民    國   100    年    12    月    20    日
                  民事第二庭    審判長法  官  張紫能
                                      法  官  吳振富
                                      法  官  楊博欽
以上正本證明與原本無異
不得上訴
中    華    民    國   100    年    12    月    20    日
                                      書記官  林姍